臺灣高等法院高雄分院刑事判決　　　　　　　　　　九十一年度上訴字第九九九號
　　上　訴　人
　　即自訴　人　乙○○
　　被　　　告　丙○○
右上訴人因被告偽造文書案件，不服臺灣屏東甲方法院九十一年度自字第一三號，中
華民國九十一年四月三十日第一審判決提起上訴，本院判決如左：
      主  文
上訴駁回。
      理  由
一、自訴意旨略以：緣自訴人用同樣之新事證，高雄分院九十年度上訴字第一０００
    號判決作證，告發莊啟勝檢察官瀆職，被告在台灣屏東甲方法院檢察署九十年偵
    字第七一八０號處分書理由二、第三至十一行「經查告訴人告發郭廷宏等人偽證
    罪，除經本署檢察官何克昌以八十六年度偵字第八六八七號處分不起訴，且經本
    署檢察官以八十四年度偵字第四三七號、第一九０九、第二六六一號處分不起訴
    在案，另告發人告發吳金彩等人偽證罪，亦經何克昌檢察官以八十年度偵字第二
    九七八號等處分不起訴，被告認何克昌檢察官對郭廷宏等人之不起訴處分並無不
    當之處，而告發人所提出之證據均經前開案件斟酌過，因認告發人未能對前開案
    件提出新事實、新證據，而依刑事訴訟法第二百六十條之規定，予以簽結，並無
    不當，自難遽認被告涉有瀆職罪嫌，此外，復查無其他證據足證被告涉有瀆職罪
    嫌，應認其犯罪嫌疑不足。」，依同樣之新事證，自訴莊啟勝檢察官偽造文書等
    罪，高雄分院九十年度上訴字第一０００號判決書理由二第三至六行「被告涉瀆
    職犯罪，從事偏袒郭廷宏等五人及何克昌檢察官而為之脫罪，一筆抹殺，曲指無
    新事實新證據，偽造而製作台灣屏東甲方法院檢察署九十年五月九日屏檢輝儉八
    九他一七五字第9443號函，明知為有罪之人而無故不使其受追訴。」，高雄高分
    院九十年度上訴字第一六０二號判決書理由四第十至十一行：「應認自訴人除自
    訴被告犯偽造文書罪外，並涉犯刑法第一百二十五條第一項第三款之罪」，並經
    最高法院判決確定。刑法第二百十一條、二百十三條「足以生損害於公眾或他人
    者。」等文字自可明白非僅侵害國家法益，社會與個人之法益同被侵害，被告偽
    造之公文書，足以生損害於屏東甲檢署之公信，被告若起訴莊啟勝檢察官判罪確
    定，自訴人自得請求國家賠償，被告亦偏袒郭廷宏等五人而為莊啟勝檢察官脫罪
    ，損害自訴人之權益一百幾拾萬元不能追回。刑法第二百十三條犯罪處罰，原係
    以保護公文書之正確性為目的，所謂不實事項而登載，祇須登載之內容失真出於
    明知，並不問失真情形為全部或一部，亦不問出於虛增或故減。」，參著最高法
    院四十年台上字第三七八號判例。被告將高雄分院九十年度上訴字第一０００號
    之判決書判認莊啟勝檢官瀆職，棄如蔽屣，支字不提，予以不採，足證被告出於
    明知。高雄分院九十年度上訴字第一六０二號判決書，足資證明被告丙○○檢察
    官故意使屏東檢察署九十年度偵字第七一八０號不起訴處分書之內容部分失真無
    正確性。依據新之事證高雄分院九十年度上訴字第一０００號判決書，高雄分院
    九十年度上訴字第一六０二號判決書，最高法院判決書為證，且其行為有觸犯刑
    法第二百十一條之偽造公文書，刑法第二百十三條之公務員登載不實之罪嫌，爰
    依法提起自訴云云。
二、按犯罪之被害人得提起自訴，刑事訴訟法第三百十九條第一項固定有明文，惟所
    謂犯罪之被害人以因犯罪而直接被害之人為限，最高法院迭次著有判例可稽；犯
    罪事實一部提起自訴，他部雖不得自訴，亦以得提起自訴論，但不得提起自訴部
    分係較重之罪者，不在此限；不得提起自訴而提起者，應諭知不受理之判決，刑
    事訴訟法第三百十九條第二款、第三百三十四條亦分別定有明文；又自訴狀之提
    出，不以記載所犯法條為必要，即法院審理時不受自訴人所指法條之拘束，同法
    第三百二十條可資參照。經查：
  (一)自訴意旨所指：「丙○○檢察官偽造屏東甲方法院檢察署九十年度偵字第七一八
    ０號不起訴處分書，足以生損害於該署公信，並認被告若起訴莊啟勝檢察官經判
    罪確定，自訴人即得請求國家賠償，然被告竟偏袒郭廷宏等五人而為莊啟勝檢察
    官脫罪，造成自訴人一百幾十萬元之損害不能追回」等語，雖自訴狀僅載明自訴
    被告涉犯刑法第二百十一條、第二百十三條之罪，未載明自訴被告犯刑法第一百
    二十五條第一項第三款之罪，但自訴之犯罪事實既經載明，應認自訴人除自訴被
    告犯偽造文書罪外，並涉犯刑法第一百二十五條第一項第三款之罪。
  (二)按刑法第一百二十四條之枉法裁判罪，係侵害國家法益之罪，縱裁判結果於個人
    權益不無影響，但該罪既為維護司法權之正當行使而設，是其直接受害者究為國
    家，並非個人，個人即非因犯罪而同時被害者，自不得提起自訴（最高法院五十
    四年度臺上字第二四六號判例參照），故刑法第一百二十五條第一項第三款之濫
    權追訴罪，該罪亦同為維護司法權之正當行使而立法，其犯罪之直接受害者乃國
    家，個人並非因犯罪而同時被害者。故刑法第一百二十四條、第一百二十五條第
    一項第三款均係侵害國家審判權之犯罪，個人不得主張係犯罪被害人而提起自訴
    ，雖自訴意旨其中又指訴被告犯有偽造文書之罪，其法定刑與上述二條款相同，
    但此情節相較，則以上述二條款之罪為重，依刑事訴訟法第三百十一條第二項（
    舊法）但書規定（現行法第三百十九條第二項但書），亦不得提起自訴（最高法
    院五十四年度臺上字第一七八五號判例參照）。本件自訴人係自訴被告涉犯刑法
    第二百十一條之偽造公文書、第二百十三條之公務員登載不實事項於公文書罪嫌
    部分，依其所指固係侵害自訴人個人法益，然依自訴人所稱之被告犯罪事實觀之
    ，既認被告同時觸犯刑法第一百二十五條第一項第三款之瀆職罪嫌，而該罪係為
    維護司法權之正當行使而設，所保護之法益為國家法益，自訴人並非犯罪之直接
    被害人，依法不得提起自訴。
  (三)按刑法第二百十一條、第二百十三條、第一百二十五條第一項第三款之法定刑度
    固均為「一年以上七年以下有期徒刑」，惟依上揭判例意旨，刑法第一百二十五
    條第一項第三款之瀆職罪情節較刑法第二百十一條、第二百十三條之偽造文書罪
    為重，自訴人不得提起自訴部分，即為較重之罪。況自訴人係認：被告丙○○若
    起訴莊啟勝，則歷經三審判決莊啟勝有罪確定後，自訴人即得請求國家賠償，而
    認其為直接犯罪被害人，惟自訴人所提自訴，不論其所訴被告偽造文書之事實是
    否構成犯罪，依其自訴意旨，被害法益係為起訴書公文書之正確性，縱其所指犯
    罪結果於私人權益不無影響，但直接被害者仍為國家法益，而非私人權益。綜上
    ，揆諸前揭說明，自訴人對於本案犯罪事實全部不得自訴，其不得提起自訴而提
    起。從而原審依依刑事訴訟法第三百三十四條、第三百四十三條、第三百零七條
    之規定，自得不經言詞辯論，逕為不受理之判決。
三、自訴人提起上訴意旨略以：「被告偽造公文書足以生損害於台灣屏東甲方法院檢
    察署之公信，及損害上訴人之一百幾十萬元不能追回，國家、社會法益與個人法
    益同被侵害，原判決錯認上訴人非直接被害人判決不受理，適用法則不當，違背
    法令有其違誤」云云，惟查上訴意旨所指「損害上訴人一百幾十萬元尚無追回」
    部分，係指本件案外人對其施以恐嚇取財等犯罪之結果（見原審卷第十六頁所附
    本院八十三年度上訴字第九０五號刑事判決之自訴意旨欄所載），並非其自訴被
    告涉犯偽造公文書或公務員登載不實等犯罪，所生之直接損害，亦即上訴人所陳
    之個人被害與國家公文書正確性之被害，顯非由於同一之犯罪行為所致，揆諸上
    開最高法院判例要旨，本件自訴人所受之損害尚非因犯罪直接所受之損害，自不
    得提起自訴，是上訴人仍執前詞提起上訴，為無理由，應予駁回。
四、本件係自訴人對原審諭知不受理判決而提起上訴，經本院認為上訴無理由而駁回
    上訴，爰不經言詞辯論逕予判決。
據上論斷，應依刑事訴訟法第三百六十八條、第三百七十二條，判決如主文。
中         華        民         國     九十一   年    六    月  二十八  日
                              臺灣高等法院高雄分院刑事第六庭
                                  審判長法官  王憲義
                                        法官  謝靜雯
                                        法官  張意聰
右正本證明與原本無異。
如不服本判決應於收受本判決後十日內向本院提出上訴書狀，其未述上訴理由者，
並得於提起上訴後十日內向本院補提理由書狀（均須按他造當事人之人數附繕本)「
切勿逕送上級法院」。
                                      書記官  王婉蓉
中        華        民          國    九十一  年     七    月     一   日
